【裁判字號】    89,訴,1349
【裁判日期】    900905
【裁判案由】    毒品危害防制條例
【裁判全文】
臺灣桃園地方法院刑事判決                        八十九年度訴字第一三四九號
    公  訴  人  臺灣桃園地方法院檢察署檢察官
    被      告  甲○○
    指定辯護人  本院公設辯護人  乙○○
右列被告因違反毒品危害防制條例案件，經檢察官提起公訴（八十九年度偵字第一二
三五九號），本院判決如左：
    主  文
甲○○無罪。
    理  由
一、公訴意旨略以：被告甲○○基於概括之營利意圖，先後於民國八十九年七月十五
    至二十日間某日與同年月二十日，在桃園市境內與其桃園市○○街十一巷二十號
    三樓之居所，販售第二級毒品安非他命予Ａ１（年籍詳卷）。為警於八十九年八
    月十五日十八時許，在其居所查獲，並扣得第二級毒品安非他命毛重二十九．八
    公克。因認被告涉有販賣第二級毒品之罪嫌。
二、按犯罪事實應依證據認定之，無證據不得推定其犯罪事實。又不能證明被告犯罪
    者，應諭知無罪之判決，刑事訴訟法第一百五十四條、第三百零一條第一項分別
    定有明文。又事實之認定，應憑證據，如未能發現相當證據，或證據不足以證明
    ，自不能以推測或擬制之方法，為裁判之基礎（最高法院四十年台上字第八六號
    判例參照）；且認定犯罪事實所憑之證據，雖不以直接證據為限，間接證據亦包
    括在內，然而無論直接證據或間接證據，其為訴訟上之證明，須於通常一般之人
    均不致有所懷疑，而得確信其為真實之程度者，始得據為有罪之認定，倘其證明
    尚未達到此一程度，而有合理之懷疑存在，無從使事實審法院得有罪之確信時，
    即應由法院諭知被告無罪之判決（最高法院七十六年台上字第四九八六號判例參
    照）。
三、公訴意旨認被告涉有販賣第二級毒品安非他命之犯行，無非係以秘密證人Ａ１之
    證述，及扣案之第二級毒品安非他命二包（毛重二九．八公克）為論據。惟訊據
    被告堅決否認有販賣安非他命之犯行，辯稱：遭查獲之安非他命是伊要自己施用
    的，因大量買較便宜，然伊並無販賣予任何人等語。經查：
 （一）秘密證人Ａ１，雖曾於警訊中供稱：「我有向甲○○購買過三、四次左右，
       我第一次購買於八十九年七月十七日二十時許，最後一次購買於八十九年七
       月二十日二十二時許。對方甲○○主動到我家找我交易聯絡」、「每一小包
       價錢一千元，我每次購買二千元」等語（見偵卷第九頁背面、第十一頁背面
       ）；惟其嗣於偵訊中卻證稱：「在今年（八十九年）七月十五日至二十日間
       某日，林（志鴻）到我家找我，主動賣給我大約二千元，一克至二克，七月
       二十日在他被抓的地方賣給我，這次是我找他買毒品」等語（見偵卷第三十
       五頁）；詎其於本院訊問時，復改證稱：「我有叫他（指被告）幫我拿安非
       他命，我拿錢給他，他出去一下不久就能拿安非他命給我」、「（問：你向
       被告買過幾次安非他命？）二、三次」、「（每次買的價格）一千元至二千
       元，但重量我不知道為多少，是以行情價買的」、「（問：你在偵訊中稱是
       被告主動賣給你？）是我先問他有無辦法替我拿，他說有」、「在桃園市我
       租房子的地方買的」、「（問：有無在桃園市○○街十一巷二十號三樓向被
       告買過安非他命？）有，買過一次」等語。是揆諸其前述證詞，（１）證人
       Ａ１於警訊時供稱向被告購買之時間，是「八十九年七月十七日」至同年月
       二十日；但於偵訊卻證稱是「八十九年七月十五日」至同年月二十日，其所
       述購買毒品之時間，已有齟齬。（２）證人Ａ１於警訊中證稱：共向被告買
       安非他命三、四次；惟於本院訊問時，卻稱係向被告購買二、三次，其所述
       向被告購買毒品之次數亦有歧異。（３）證人Ａ１於警訊中證稱：均是被告
       主動到伊家找伊交易聯絡；惟其於偵訊中係稱：七月二十日是伊找被告買毒
       品，之前是被告到伊住處主動賣伊；詎其嗣於本院審理時又翻稱：並非被告
       主動販售，而是伊先問被告有無辦法拿毒品，被告出去一下不久就拿安非他
       命予伊云云，足見其歷次所述被告販毒之情節，亦大不相同。（４）證人Ａ
       １於警訊中證稱：伊每次向被告購買二千元；惟其嗣於本院訊問時卻改證稱
       每次買的價格約一千元至二千元，顯見證人對於每次交易價格之證述，亦有
       矛盾。綜上，本件證人Ａ１對於歷次向被告購買第二級毒品安非他命之時間
       、次數、交易過程、交易金額既均有齟齬，顯有瑕疵，自難以之作為認定被
       告有前揭公訴人所指述販賣安非他命犯行之積極證據。
 （二）公訴人雖起訴被告涉有販賣第二級毒品罪，按所謂「販賣」以須有「營利意
       圖」為要件，本件公訴人於起訴書之犯罪事實欄並未論述被告究「如何營利
       」，亦未舉證證明被告有何「營利之意圖」。又據證人Ａ１於本院中所述：
       「我有叫他（指被告）幫我拿安非他命，我拿錢給他，他出去一下不久就能
       拿安非他命給我」、「是我先問他有無辦法替我拿，他說有」等情，徵諸證
       人前開所述，亦未述及被告有何營利之行為，是實遽難認被告有何「營利」
       之犯意或犯行，而核與販賣第二級毒品罪之構成要件洵不相牟。
 （三）按販賣與吸食安非他命二種犯罪態樣，其所侵害社會法益之輕重有別，事涉
       罪名與刑罰甚鉅，本院認為於認定被告有無販賣安非他命之罪嫌時，尤應審
       慎為之，應採嚴格證據主義。本件被告於八十九年八月十五日十八時許，雖
       經警查獲安非他命二包（毛重二十九．八公克，驗餘淨重二十八．四七五三
       公克），惟被告此次遭查獲，亦同時因非法施用安非他命而經本院裁定由臺
       灣桃園地方法院檢察署檢察官送臺灣桃園看守所附設勒戒處所觀察、勒戒，
       此有臺灣高等法院被告全國前案紀錄表、臺灣桃園地方法院檢察署檢察官觀
       察勒戒處分執行指揮書影本各乙份在卷可稽。被告本人既施用毒品安非他命
       ，自可能因之而持有前揭扣案之安非他命，雖扣案之毒品量多，惟施用毒品
       者一次購足較多量，以求削價之利，尚不違常情，此外，警員復未在被告住
       處扣得毒販為販賣毒品常用之分裝袋、電子秤等物，自不能以推測或擬制之
       方法，僅因扣有前揭安非他命，即率爾認定被告有販賣安非他命之犯行。
 （四）綜上所述，證人Ａ１前揭所述向被告購買安非他命之證詞，既顯有瑕疵，在
       客觀上未達於通常一般之人均不致於有所懷疑，而得確信被告確曾販賣安非
       他命之程度；公訴人復未舉證證明被告有何營利之意圖；另所查扣之安非他
       命亦不足積極證明被告確係以之作為販賣之途，本件既有上述合理懷疑之存
       在，無從使本院得被告為有罪之確信，此外，復查無其他積極證據足認被告
       有何公訴人所指訴之非法販賣第二級毒品安非他命之犯行，自不能證明其犯
       罪，應為被告無罪之諭知。
 （五）至扣案之第二級毒品安非他命二包（毛重二十九．八公克，驗餘淨重二十八
       ．四七五三公克），既與本案無關，而為被告另案施用第二級毒品安非他命
       之證物，爰不為沒收之諭知，附此敘明。
據上論斷，應依刑事訴訟法第三百零一條第一項，判決如主文。
本案經檢察官王以文到庭執行職務
中        華        民        國      九十    年      九    月    五    日
                                  臺灣桃園地方法院刑事第六庭
                                          法  官 林  曉  芳
右正本證明與原本無異。
如不服本判決，應於判決送達後十日內向本院提出上訴狀（應附繕本），上訴於臺灣
高等法院。
                                          書記官 巫  孟  蓉
中        華        民        國      九十    年      九    月   十一   日


司法院資訊處製作；財團法人民間司法改革基金會備份。
